【裁判字號】    99,交易,94
【裁判日期】    991220
【裁判案由】    公共危險等
【裁判全文】
臺灣屏東地方法院刑事判決              99年度交易字第94號
公  訴  人  臺灣屏東地方法院檢察署檢察官
被      告  石富吉
上列被告因公共危險等案件，經檢察官提起公訴（99年度偵字第
1318號），本院判決如下：
    主  文
石富吉被訴不能安全駕駛動力交通工具部分無罪。
石富吉被訴過失傷害部分公訴不受理。
    理  由
壹、公訴意旨略以：被告石富吉於民國98年12月7 日17時許，在
    屏東縣麟洛鄉永達巷與中山路交叉路口附近食用含酒類食物
    後，已達酒後不能安全駕駛動力交通工具之程度，竟仍於同
    日17時30分許，駕駛車牌號碼Y9-7659 號自小客車沿中山路
    停車處由西往東方向行駛，因酒精作用，控制力降低，致疏
    未注意交通號誌，即穿越上開路口，適有謝國石騎乘車牌號
    碼XHC-365 號重型機車行經該處，因不及閃避而發生擦撞，
    謝國石人車倒地，並受有右大腿撕裂傷合併挫傷及左膝挫傷
    等傷害，嗣於同日22時11分許，自行到案後經警對其施以呼
    氣酒精濃度測試，測得其呼氣之酒精濃度達每公升0.07毫克
    ，，因認被告石富吉涉犯刑法法第185 條之3 之不能安全駕
    駛動力交通工具罪、第284 條第1 項前段之過失傷害罪云云
    。
貳、無罪部分
一、按犯罪事實應依證據認定之，無證據不得認定犯罪事實；又
    不能證明被告犯罪者，應諭知無罪之判決，刑事訴訟法第15
    4 條第2 項、第301 條第1 項分別定有明文。再按事實之認
    定，應憑證據，如未能發現相當證據，或證據不足以證明，
    自不能以推測或擬制之方法，以為裁判之基礎；又認定犯罪
    事實所憑之證據，雖不以直接證據為限，間接證據亦包括在
    內，然而無論直接或間接證據，其為訴訟上之證明，須於通
    常一般之人不致有所懷疑，而得確信其為真實之程度者，始
    得據為有罪之認定；再認定不利於被告之事實，須依積極證
    據，苟積極證據不足為不利於被告事實之認定時，即應為有
    利於被告之認定，更不必有何有利之證據，最高法院著有40
    年台上字第86號判例、76年台上字第4986號判例及30年上字
    第816 號判例，可資參照。
二、次按傳聞法則之重要理論依據，在於傳聞證據未經當事人之
    反對詰問予以核實，乃予排斥，惟若當事人已放棄對原供述
    人之反對詰問權，於法院審判時表明同意該等傳聞證據可作
    為證據，基於證據資料愈豐富，愈有助於真實發現之理念，
    並貫徹刑事訴訟法修法加重當事人進行主義之精神，確認當
    事人對於證據能力有處分權之制度，傳聞證據經當事人同意
    作為證據，法院認為適當者，亦得為證據，本件當事人及辯
    護人已表示對全案卷證所存證據（含供述及非供述證據）均
    同意有證據能力，本院復斟酌該等證據並非非法取得，亦無
    證明力明顯過低之情形，以之作為證據，應屬適當，是依刑
    法訴訟法第159 條之5 第1 項規定，應認該等證據均得採為
    證據。
三、檢察官認被告石富吉涉犯法第185 條之3 之不能安全駕駛動
    力交通工具罪，無非係以被告肇事後於該日22時11分經警對
    其進行呼氣酒精濃度測試，測得呼氣酒精濃度為每公升0.07
    毫克，被告自開始駕車起，至駕車肇事後接受酒測之時間，
    相距約4.68小時，經依代謝率計算，被告於駕車時體內所含
    酒精濃度，應約為每公升0.36毫克，已超過吐氣中酒精濃度
    達每公升0.25毫克而呈輕微中毒之標準為其主要論據。訊據
    被告固坦承肇事前有食用燒酒蝦之事實，惟堅決否認有為檢
    察官所指之不能安全駕駛動力交通工具犯行，辯稱：伊呼氣
    酒精濃度沒有超過標準，不影響駕車行為等語。經查：
  (一)按服用酒類不能安全駕駛動力交通工具之認定，參考德國、
    美國之認定標準，對於酒精濃度呼氣已達每公升0.55毫克或
    血液濃度達百分之0.11以上，肇事率為一般正常人之10倍，
    應認為已達不能安全駕駛之標準（法務部88年5 月18日88年
    度法檢字第1669號函參照）；次按依交通部道路交通安全督
    導委員會委託學者自89年3 月間起至90年2 月間止針對國人
    進行實驗研究，體內所含酒精濃度與代謝率之實驗結果，每
    人的飲酒量依其體重計算，於餐後30分鐘飲完酒，飲完後其
    呼氣酒精濃度最高點為酒後1 小時；又自飲酒1 小時後開始
    計算代謝率，呼氣酒精代謝率總平均值為每小時0.052 毫克
    （蔡中志著「國人酒精濃度與代謝率及對行為影響之實驗研
    究」一文，警光雜誌第538 期參照）。本件被告於98年12月
    7 日17時許食用燒酒蝦，即於同日17時30分許，駕車與謝國
    石所騎乘之機車發生擦撞，經警於同日22時11分許，對其施
    以呼氣酒精濃度測試，測得其呼氣之酒精濃度達每公升0.07
    毫克等情，業據被告供承在卷，並有酒精濃度測定表1 紙在
    卷足憑，是被告於本件肇事前確曾食用含酒類食物。則依據
    上開實驗研究，被告飲用酒類後其呼氣酒精濃度最高點為酒
    後1 小時即同日18時許，之後即開始代謝，而開始代謝至酒
    測之時間相距約251 分鐘，依前揭國人體內酒精含量之代謝
    率計算，被告於駕車時，體內所含酒精濃度最高應為每公升
    0.2875毫克（計算式為：0.07mg/l+0.052mg/lx251/60hr ≒
    0.2875mg/l），並未達法務部函示之每公升0.55毫克以上不
    能安全駕駛動力交通工具標準。再縱依檢察官所推算被告呼
    氣中酒精濃度方法計算之，亦僅達每公升0.36毫克，亦未達
    法務部函示之每公升0.55毫克以上不能安全駕駛動力交通工
    具標準。
  (二)又呼氣中所含酒精成分達0.25毫克至0.5 毫克時，對駕駛能
    力之影響為駕駛人視覺、反應靈敏性減弱，對速度及距離的
    判斷力變差，此時肇事率較諸正常狀況約提高為2 至7 倍之
    間（法務部88年5 月18日法88檢字第1669號函參照），然酒
    精對於個人之影響，乃因個人之體質而有所差異，非可一概
    相提並論，上開函示資料僅顯示酒精對於平均多數人之影響
    ，並未提及個體間，是否尚有因其他因素介入（如個人體質
    因素等）而有差異結果之現象產生，自僅得用以對照參考，
    無從據為判斷行為人是否已致不能安全駕駛動力交通工具之
    標準。是以，行為人是否已因服用酒類，而達不能安全駕駛
    動力交通工具之程度，仍應由本院就行為人於行為時之一切
    主客觀情狀綜合判斷，而為具體之認定。
  (三)證人即到場處理員警葉修銘於本院審理時結證稱：本案是伊
    第1 個到場處理的，伊到場約隔10分鐘被告才回來，並到車
    上把駕照拿給伊，那時候被告的語態或動作沒有特殊之處，
    伊沒有很注意他的味道，他站在伊旁邊約1 個人的距離和伊
    講話，被告走路的時候沒有搖搖晃晃的情形，他走路蠻正常
    的，被告當時說話沒有條理不清、多話或語無倫次的情形，
    魏振山到的時候已經沒有看到被告了，伊當時叫被告把證件
    拿給伊，並叫他不要亂跑，伊就去指揮交通，當下被告就不
    見了，伊沒有告訴魏振山被告可能有酒駕的情形，當時伊不
    敢確定被告是否有酒駕，因為伊沒有感覺被告喝很多酒，所
    以伊就沒有講了，當時被告臉黑黑的，眼神也看不出有異狀
    等語（見本院卷第27~29 頁）；證人即到場處理員警魏振山
    則於本院審理時結證稱：伊到場時被告沒有在現場，當時葉
    修銘沒有伊講到被告有酒駕的情形，酒測是等到晚上被告到
    分駐所找伊時才做的，被告說他是肇事的駕駛人，依規定要
    對他施以酒測，被告也配合，被告在10點10分到長治分駐所
    的時候，他很清楚，舉止動作說話都正常，只有聞到一點酒
    味，只要聞到酒味就會作酒測等語（見本院卷第29、30頁）
    ，顯見被告因肇事而當場為員警葉修銘查獲時之意識狀況、
    及對外界事物之反應能力等，均屬正常，並無減弱之跡象，
    被告其後至長治分駐所接受呼氣酒精濃度測試時，亦無異狀
    ，本件係因警方標準作業程序而對被告施以呼氣酒精濃度測
    試，且被告經警觀察結果，未有任何紀錄表所載之情形，復
    有刑法第185 條之3 案件測試觀察紀錄表1 份在卷足憑，是
    被告所辯飲酒並未影響駕駛等語，即非無稽，堪認被告肇事
    時意識清楚，未達不能安全駕駛動力交通工具之程度。
  (四)再證人即告訴人謝國石於本院審理時結證稱：（車禍前）伊
    綠燈直行要通過中山路，當時被告是紅燈，伊在過中山路前
    有看到被告上車，他是停在順向路，他車子本來是停著的，
    剛好伊一過馬路時，被告就往前開，他撞到伊後才停的，伊
    被撞時就倒在路上，路人有來扶伊，被告沒有來扶伊也沒有
    來跟伊講話等語（見本院卷第31頁）；其於警詢時證稱：肇
    事後伊人車倒地受傷，對方未曾聞問傷勢如何，且路人叫他
    不要移動車子，他仍然把伊車移至路旁等語（見警卷第7 頁
    反面），堪認被告肇事後並非全然無反應，仍知將車輛移至
    路旁，並有閃避責任之意，且本件雙方係發生輕微擦撞，兩
    車未有嚴重損壞等情，有車損照片可稽，縱認被告駕駛自小
    客車有違反道路交通安全規則而過失撞擊告訴人之情形，則
    被告雖違規肇事，尚難認係因飲酒過量所致。況本件被告雖
    於酒後駕車時肇事，惟道路交通事故之發生，或因駕駛人酒
    後不能安全駕駛而肇事，或因其他駕駛人未遵守道路交通安
    全規則而肇事，其肇事原因非一，縱使於肇事者未飲用酒精
    之情形下，交通事故亦經常發生，不能僅以有肇事事實之結
    果，即將肇事原因歸究於被告，且縱認被告有可歸責原因，
    亦難率以其曾飲酒即認其係於「不能安全駕駛」之狀況下而
    肇事。此外，道路交通事故調查報告表(一)、(二)、道路交通事
    故現場圖及照片等，均僅能證明被告肇事，尚不足以證明被
    告之飲酒與車禍之發生有何因果關係，故尚乏積極證據足以
    證明被告之飲酒已達不能安全駕駛動力交通工具之程度。
四、綜上所述，被告上開所辯，應屬可採。本件被告酒後駕車之
    行為，尚與刑法第185 條之3 之不能安全駕駛動力交通工具
    罪之構成要件不該當，自難以該罪相繩。此外，復查無其他
    積極證據足供證明被告確有公訴意旨所指之此部分犯行，要
    屬不能證明其犯罪，揆諸前揭說明，自應為無罪之諭知。
、不受理部分
一、按告訴乃論之罪，告訴人於第一審辯論終結前，得撤回其告
    訴；告訴經撤回者，應諭知不受理之判決，刑事訴訟法第23
    8 條第1 項、第303 條第3 款分別定有明文。
二、被告石富吉因過失傷害告訴人謝國石犯行部分，經檢察官提
    起公訴，認被告係犯刑法第284 條第1 項前段之過失傷害罪
    ，依同法第287 條前段之規定，須告訴乃論。茲據告訴人謝
    國石於第一審辯論終結前陳明撤回告訴，爰不經言詞辯論，
    逕為諭知不受理之判決。
據上論斷，應依刑事訴訟法第301 條第1 項、第303 條第3 款、
第307 條，判決如主文。
本案經檢察官鍾佩真到庭執行職務。
中    華    民    國    99    年    12    月    20    日
                  刑事第五庭  法  官  林家聖
以上正本證明與原本無異。
如不服本判決應於收受判決後10日內向本院提出上訴書狀，並應
敘述具體理由；其未敘述上訴理由者，應於上訴期間屆滿後20日
內向本院補提理由書（均須按他造當事人之人數附繕本）「切勿
逕送上級法院」。
中    華    民    國    99    年    12    月    20    日
                              書記官  鍾思賢

司法院資訊處製作；財團法人民間司法改革基金會備份。
